【裁判字號】    98,訴,876
【裁判日期】    990128
【裁判案由】    毒品危害防制條例
【裁判全文】
臺灣高雄地方法院刑事判決               98年度訴字第876號
公  訴  人  臺灣高雄地方法院檢察署檢察官
被      告  甲○○
                    現另案於高雄第二監獄執行中
選任辯護人  張永昌律師
            洪世崇律師
            許惠珠律師
上列被告因毒品危害防制條例案件，經檢察官提起公訴（98年度
毒偵字第7944號），本院判決如下：
    主  文
甲○○犯販賣第二級毒品未遂罪，共柒罪，均累犯，各處有期徒
刑陸年；應執行有期徒刑拾捌年。
其餘被訴販賣第二級毒品罪部分無罪。
    事  實
一、甲○○明知甲基安非他命係經公告列為毒品危害防制條例第
    2 條第2 項第2 款之第二級毒品，不得持有、販賣，竟意圖
    營利，而於下列時間，分別以0000000000門號行動電話與欲
    購買第二級毒品甲基安非他命之買家聯繫、洽談毒品買賣事
    宜，而著手實行販賣第二級毒品之犯行：（一）於民國98年
    2 月12日下午1 時29分許，甲○○撥打其所持0000000000號
    行動電話予持0000000000號行動電話綽號「龍哥」之不詳男
    子，該不詳男子原欲向甲○○購買價值新台幣（下同）1000
    元之第二級毒品甲基安非他命，惟甲○○表示至少須購買「
    半半」（即四分之一公錢）之數量，並開價3500元，該不詳
    男子聞言即同意以3500元之代價購買四分之一公錢之甲基安
    非他命，雙方因而達成交易甲基安非他命之合意；（二）於
    98年2 月16日下午2 時43分許，某不詳男子撥打0000000000
    號行動電話予甲○○所持0000000000號行動電話欲購買價值
    3000元之第二級毒品甲基安非他命，並要求將毒品分成二包
    包裝，甲○○於電話中同意，雙方因而達成交易甲基安非他
    命之合意；（三）於98年2 月18日晚間9 時13分，某不詳男
    子撥打0000000000號行動電話予甲○○所持0000000000號行
    動電話欲購買價值1500元且須以傳統EMDE製法製成之甲基安
    非他命，甲○○立即同意，雙方因而達成交易甲基安非他命
    之合意；（四）於98年2 月24日中午12時59分許，甲○○撥
    打其所持0000000000號行動電話予持0000000000號行動電話
    綽號「龍哥」之不詳男子，詢問該男子是否欲購買一兩之第
    二級毒品甲基安非他命，該綽號「龍哥」之不詳男子同意以
    1 萬1 千元之代價，向甲○○購買重量為一兩之第二級毒品
    甲基安非他命，雙方因而達成交易甲基安非他命之合意；（
    五）於98年2 月25日晚間11時48分許，某不詳男子撥打0000
    000000號行動電話予甲○○所持0000000000號行動電話，欲
    購買價值1500元之第二級毒品甲基安非他命，並要求毒品重
    量要多裝一點，甲○○於電話中同意，雙方因而達成交易甲
    基安非他命之合意；（六）於98年2 月26日晚間8 時36分許
    ，甲○○撥打其所持0000000000號行動電話回電予持000000
    0000號行動電話之不詳男子，該男子表示欲購買半兩之第二
    級毒品甲基安非他命，並約定至位於高雄市小港區之「打狗
    戀館」交貨，雙方因而達成交易甲基安非他命之合意；（七
    ）於98年2 月27日中午12時52分許，某不詳男子撥打000000
    0000號行動電話予甲○○所持0000000000號行動電話，欲購
    買價值2000元之第二級毒品甲基安非他命，甲○○於電話中
    同意，雙方因而達成交易甲基安非他命之合意。惟甲○○與
    人完成上開第二級毒品甲基安非他命交易之合意後，均因故
    未完成毒品之交付，嗣於98年3 月6 日13時10分許為警查獲
    ，並扣得腰包1 只、行動電話1 支（內未含有SIM 卡）、吸
    食器1 組、夾鏈袋310 只及如附表二所示之甲基安非他命12
    包。
二、案經行政院海岸巡防署海洋巡防總局第三海巡隊移送臺灣高
    雄地方法院檢察署檢察官偵查起訴。
    理  由
壹、有罪部分：
一、訊之被告甲○○矢口否認有何上開販賣第二級毒品之犯行，
    辯稱：伊係與友人合資購買甲基安非他命云云。惟查，被告
    於警詢中先供稱：0000000000門號係伊在使用，買甲基安非
    他命之人打來，有時阿祥在旁邊，有時伊以電話告知阿祥，
    阿祥就送甲基安非他命給打電話來之人等語（見偵卷第14頁
    ），於偵查中稱：阿祥在賣毒品，叫買毒品之人打伊000000
    0000門號電話，伊再跟阿祥說等語（見偵卷第79頁），後又
    改稱：阿祥真名叫阿家，甲基安非他命係伊與人合資購買，
    係向阿家拿貨等語（見偵卷第98頁），後於本院初訊時供稱
    ：伊在98年1 月時將電話交給阿家使用，直到1 月20日才拿
    回來，不知阿家在這段期間作何事等語（見審卷第16頁），
    其先後供述之內容反覆不一；又本件被告所使用之00000000
    00門號電話經監聽後有如附表一所示之通話內容，業經本院
    勘驗無誤，並有勘驗筆錄1 紙在卷可查（見審卷第71 -78頁
    ），被告亦不否認上開通話之內容係伊所為，又參之上開通
    話之內容，顯係他人有意向被告購買甲基安非他命，而連絡
    數量、價格及交易之地點等情，而非被告欲向他人購買甲基
    安非他命，被告所辯顯係卸責之詞；而甲基安非他命價格昂
    貴、取得不易之性質，自客觀以言，倘無任何利潤可圖，則
    被告等留供自已施用，何須再予以分裝，販售他人又販賣第
    二級毒品刑責甚重，被告若非以從中賺取價差之營利意圖，
    何以干冒遭查緝判處重刑之風險進行毒品交易，是被告有從
    中賺取差額利潤以營利之意圖甚明。從而，罪證明確，被告
    犯行均堪以認定。
二、按行為後法律有變更者，適用行為時之法律。但行為後之法
    律有利於行為人者，適用最有利於行為人之法律，刑法第2
    條第1 項定有明文。查毒品危害防制條例於98年5 月20日修
    正公佈，針對當次公佈之修正條文，未另訂施行日期，而毒
    品危害防制條例第36條規定「本條例自公佈後六個月施行」
    ，該新修正之條例規定應自公佈後6 個月之98年11月20 日
    生效，故本件被告行為後，毒品危害防制條例第4 條已有修
    正，修正後該條例第4 條第2 項規定：「製造、運輸、販賣
    第二級毒品者，處無期徒刑或7 年以上有期徒刑，得併科新
    臺幣1 千萬元以下罰金。」，與修正前之規定相較，其中關
    於罰金刑之部分，在修法前最高金額為700 萬元，而在修法
    後則係1000萬元，比較修正前後之規定，修正後之規定並未
    較有利於被告，自應依修正前即被告行為時之規定論處。
三、核被告所為，係分別犯修正前毒品危害防制條例第4 條第2
    項之販賣第二級毒品未遂罪。公訴意旨雖又認被告上開販賣
    甲基安非他命之行為，係與不詳姓名年籍綽號「阿家」之人
    共同意圖營利並基於犯意之聯絡而為之，惟本上開被告之通
    話內容均無從證明，被告係與他人共同販賣甲基安非他命，
    併此敘明。又被告持有甲基安非他命之低度行為，應為販賣
    之高度行為所吸收，均不另論罪。又被告上開7 次販賣甲基
    安非他命之行為，均已著手於犯罪行為之實行惟尚未完成甲
    基安非他命之交付而不遂，均為未遂犯，爰依刑法第25條第
    2 項之規定減輕其刑。被告曾因犯用毒品案件，經法院減刑
    後判處有期徒刑2 月又15日，如易科罰金，以新台幣1000元
    折算1 日，於97年1 月15日執行完畢，有其台灣高等法院被
    告前案紀錄表1 份在卷可查，其於執行完畢後5 年內故意再
    犯本件有期徒刑以上之罪，為累犯，應依刑法第47條第1 項
    規定加重其刑。其所犯上開7 次販賣第二級毒品未遂罪，均
    係犯意各別、行為互殊，應予分論併罰。審酌被告明知甲基
    安非他命為政府明令禁止持有、販賣，且易使人上癮，竟為
    牟私利而進行販賣甲基安非他命之行為，殘害國民身心健康
    之潛在危害非淺，被告犯後未能坦認犯行，態度尚難謂佳，
    及其犯罪之動機、目的、手段、智識程度、生活狀況等一切
    情狀，分別量處如主文所示之刑，並定其應執行之刑。又扣
    案之腰包1 只、行動電話1 支（內未含有SIM 卡）、吸食器
    1 組、夾鏈袋310 只，均無法證明與上開被告所犯販賣第二
    級毒品未遂之犯行有關，爰不予宣告沒收。
貳、無罪部分：
一、公訴意旨略以：被告甲○○於不詳時、地販入如附表二所示
    之第二級毒品甲基安非他命共12包後，嗣於98年3 月6 日下
    午1 時10分許為警查獲，並扣得如附表二所示之甲基安非他
    命，因認被告涉有販賣第二級毒品之罪嫌等語。
二、按犯罪事實應依證據認定之，無證據不得認定犯罪事實，又
    不能證明被告犯罪，應諭知無罪之判決；刑事訴訟法第154
    條第2 項及第301 條第1 項分別定有明文。又刑事訴訟法上
    所謂認定犯罪事實之證據，係指足以證明被告確有犯罪行為
    之積極證據而言，該項證據必須適合於被告犯罪事實之認定
    ，始得採為斷罪之資料（最高法院69年台上字第4913號判例
    參照）。又認定不利於被告之事實，須依積極證據，苟積極
    證據不足為不利於被告事實之認定時，即應為有利於被告之
    認定，更不必有何有利之證據；而事實之認定，應憑證據，
    如未能發現相當證據，或證據不足以證明，自不能以推測或
    擬制之方法，以為裁判基礎；另認定犯罪事實所憑之證據，
    雖不以直接證據為限，間接證據亦包括在內，然而無論直接
    或間接證據，其為訴訟上之證明，須於通常一般之人均不致
    有所懷疑，而得確信其為真實之程度者，始得據為有罪之認
    定（最高法院30年上字第816 號、40年台上字第86號、76年
    台上字第4986號判例參照）；亦即若證據資料在經驗科學上
    或論理法則上尚有對被告較為有利之存疑，而無從依其他客
    觀方法排除此項合理之可疑，即不得以此資料作為斷罪之基
    礎，且刑事訴訟制度受「倘有懷疑，即從被告之利益為解釋
    」、「被告應被推定為無罪」之原則所支配，故得為訴訟上
    之證明者，無論為直接或間接證據，須客觀上於一般人均不
    致有所懷疑而達於確信之程度者，始可據為有罪之認定，倘
    其證明尚未達於「確信」之程度，而有合理可疑存在時，即
    難據以為被告不利認定，換言之，在法律判斷上，即不能為
    被告有罪之認定。
三、訊之被告堅決否認有何販入第二級毒品甲基安非他命之犯行
    ，辯稱：扣案之12包甲基安非他命係伊本身施用所用等語。
    經查，本件公訴意旨認被告涉有上開販賣第二級毒品之犯行
    ，無非以為在被告住處所扣得之12包晶體經檢驗結果係甲基
    安非他命為其論據。惟查，被告本身有施用甲基安非他命之
    習慣，此觀之其台灣高等法院被告前案紀錄表可知，而觀之
    查獲之如附表二所示之12包甲基安非他命，其每包之數量甚
    少，其中10包均未滿1 公克，且其重量每包均不相同，顯非
    包裝好欲作為出售之用，故被告所辯扣案如附表二而示之甲
    基安非他命係供其本身施用尚可採信；本件復查無其他之積
    極之證據，足以證明被告上開扣案之甲基安非他命係為出售
    營利之目的而販入；核之上開法條及判例之意旨，被告上開
    販入第二級毒品甲基安非他命之犯罪尚屬不能證明，此部分
    自應為無罪之諭知。
據上論斷，應依刑事訴訟法第299 條第1 項前段、第301 條第1
項，修正前毒品危害防制條例第4 條第6 項、第2 項，刑法第2
條第1 項、第11條、第25條第2 項、第47條第1 項、第51條第5
款，判決如主文。
中    華    民    國    99    年    1     月    28    日
                  刑事第十一庭  審判長法  官  黃三友
                                      法  官  黃宗揚
                                      法  官  林俊寬
以上正本證明與原本無異。
如不服本判決應於收受送達後10日內向本院提出上訴書狀，並應
敘述具體理由；如未敘述上訴理由者，應於上訴期間屆滿後20日
內向本院補提理由書（均須按他造當事人之人數附繕本）「切勿
逕送上級法院」。
中    華    民    國    99    年    1     月    28    日
                                      書記官  林香如
附錄法條：
毒品危害防制條例第4條
製造、運輸、販賣第一級毒品者，處死刑或無期徒刑；處無期徒
刑者，得併科新臺幣2 千萬元以下罰金。
製造、運輸、販賣第二級毒品者，處無期徒刑或7 年以上有期徒
刑，得併科新臺幣1 千萬元以下罰金。
製造、運輸、販賣第三級毒品者，處5 年以上有期徒刑，得併科
新臺幣7 百萬元以下罰金。
製造、運輸、販賣第四級毒品者，處3 年以上10年以下有期徒刑
，得併科新臺幣3 百萬元以下罰金。
製造、運輸、販賣專供製造或施用毒品之器具者，處1 年以上7
年以下有期徒刑，得併科新臺幣1 百萬元以下罰金。
前五項之未遂犯罰之。
附表一：
(一)98年2月12日13時29分27秒
  A：0000000000（甲○○），B：0000000000（龍哥）
  A ：「嗯啦，因為我這邊，都是半半起跳。」B ：「你說什麼
  ？」A ：「半半起跳。」B ：「好，來，好，這樣我拿半半。
  」A ：「這樣你知道嗎？」B ：「蛤？」A ：「因為我在送都
  送半半比較多。」.........A：「... 我有很多事情要處理。
  」B ：「那現在呢？」A ：「你人在哪？」B ：「我在九如路
  。」A ：「九如路喔，唉，剛回來眼睛睜不開。那我們開一半
  的路好不好？」B ：「什麼？」A ：「我們一半的路好不好？
  」B ：「嗯嗯嗯。」A ：「啊..三千給我就好了啦。」B ：「
  三千喔。」A ：「對啊，這樣好不好？」B ：「好啊，那你給
  我比較漂亮的。」......... A ：「我們一人一半的路到哪？
  」B ：「一人一半的路到哪喔？」A ：「我先躺一下，快要睡
  著了。」B ：「這樣你不就要先跟人家講一下，我在這邊傻傻
  等你。」A ：「歹勢，我本來要找你... 我怕睡著... 怕難處
  理。」B ：「這樣我跟你說，我上高速公路。」A ：「好，瑞
  隆路？」B ：「嗯，我下高速公路瑞隆路那邊等你。」A ：「
  OK。」B ：「肯德基那邊。」A ：「好啦！」B ：「你給我比
  較漂亮的。」
(二)98年2月16日14時43分27秒
  A：0000000000（甲○○），B：0000000000
  A：「喂，怎樣？」B：「喂，君仔，等我，我過去找你，三千
  啊。」A：「好啦好啦。」B：「拜託勒，你幫我分成二包。」
  A：「後，你人有夠囉唆，第一次而已，就這麼囉唆。」B：「
  靠邀啊，要放給人家的。」A：「好啦好啦。」B：「好啦，OK
  。」
(三)98年2月18日21時13分52秒
  A：0000000000（甲○○），B：0000000000
  A：「喂，馬上到，馬上到。」B：「喔，那個.... 的。（無
  法辨識）」A：「我問你你是要多少？」B：「一千五，不要用
  紅磷的。」A：「我知道，這樣比較貴耶。」B：「喔，那看你
  啦，那個..。」A：「好啦好啦。」
(四)98年2月24日15時59分27秒
  A：0000000000，B：0000000000（甲○○）
  A：「喂。」B：「喂，龍哥喔？」A：「嗯。」B：「那個，你
  說李紅（音譯）嗎？」A：「嗯。」B：「李紅一萬一。」A：
  「一萬一喔？」B：「嗯。」A：「這樣也差一千而已嘛。」B
  ：「嗯，差沒多少，」A：「差沒多少喔？」B：「嘿啊。」A
  ：「那你覺得我要怎麼處理？」B：「你看一錢是差袋子的量
  。」A：「嗯。」B：「本來是四個袋子變成一個袋子，增加那
  個... 外面在賣1、2千，差起來大概3千多，這樣你瞭解嗎？
  」A：「嘸啦，我沒有在賣，我都自己用。」B：「沒有啦，我
  是跟你講。」A：「嘿啦，我不要這樣常常跑，麻煩啦。」B：
  「嘿啊，是增加那個袋子啦，袋子就那種啊，0.3阿，0.2 阿
  ，......。」A：「阿13元的那種，那都有夠重嗎？」B：「嘿
  啊，都夠重啦。」A：「好啊。」B：「.... 製造的落器呆（
  無法辨識）。」A：「這樣何時都有嗎？我要的時候都有嗎？
  」B：「有啊，24小時營業啦。」A：「要提早跟你講？」B：
  「都不用，我身上都比這還多。」A：「這樣喔。」B：「我身
  上都一、兩台啦。」A：「好，這樣我瞭解。」B：「好，OK，
  掰掰。」
(五)98年2月25日23時48分10秒
  A：0000000000（甲○○），B：0000000000
  A：「嗯，溝當（音譯），怎樣？」B：「我要一千五有沒有？
  」A：「蛤？」B：「一千五。」A：「小港。」B：「小港喔。
  」A：「嗯，快點喔。」B：「要多一點喔。」A：「好啦好啦
  ，靠邀啊。」B：「好啦，掰掰。」
(六)98年2月26日20時36分30秒
  A：0000000000，B：0000000000（甲○○）
  A：「喂。」B：「喂，怎樣？」A：「我要跟你拿半啦，我要
  吃一下而已，都不接電話。」B：「沒有啦，我在開車啦。」A
  ：「後，這樣喔，你在哪？」B：「你誰啊？」A：「我跟你拿
  半啦，我吃一下啦。」B：「好啦好啦。」A：「要在哪裡等？
  」B：「小港的打狗戀館啊，汽車旅館。」A：「哪一間？」B
  ：「汽車旅館，打狗戀館。」A：「怎麼走？」B：「就中山路
  一直開。」A：「我現在在中山路啊。」B：「嘿啊，開到小港
  去。」A：「到小港再打給你？」B：「到小港... 靠近機場那
  邊喔。」A：「過機場嗎？」B：「不要過去，再迴轉一段路，
  可以彎的只有一條啦。」A：「你說彎左邊還右邊？」B：「右
  邊。」A：「可以彎的有兩個。」B：「你說不要過機場可以彎
  的有兩個？」A：「嗯。」B：「彎右邊那條？」A：「嗯，對
  ，第二個才可以彎喔。」B：「靠背，你這樣說我是要怎麼記
  。」A：「你就一直開.. 開到那個。」B：「麥當勞？」A：「
  太遠了啦，超過了啦。」B：「不然到哪？」A：「再迴轉回來
  。」B：「過草衙？」A：「過草衙一點點。」B：「那我到草
  衙那個橋打給你。」A：「橋喔... 橋再過來喔。」B：「你幫
  我準備半喔，現金啦，現金給你。」A：「好啦好啦。」
(七)98年2月27日12時52分42秒
  A：0000000000（甲○○），B：0000000000
  A：「怎樣？」B：「君仔，你今天有做嗎？」A：「有啊，每
  天都做。」B：「你在工地那邊嗎？」A：「對啊。」B：「我
  要一樣的，我先拿一千給你。」A：「不要啦～。」B：「兩千
  ，兩千。」A：「後... 這樣不要，這樣我很累，我不要。」B
  ：「兩千啦，兩千，這樣好不好。」A：「後，.. 都這樣。」
  B ：「歹勢啦，下次我盡量不要。」A：「嗯，麻煩一下啦。
  」B：「君仔。」A：「怎樣？」B：「我跟你說正經的，我如
  果欠，你不要讓我欠超過一萬。A：「我知道啦，也不能說欠
  那麼多。」B：「是跟你說一下，因為我怕我自己... 我不要
  跟別人不清不楚。」A：「等一下我怕說... 有的沒的，怕這
  樣。」B：「我也是會怕，我做人我不會跟人家那個。」A：「
  嗯，你就自己... 我也不能跟你說什麼。」B：「如果那個你
  就不要讓我欠。」A：「帶涼的來。」B：「那我現在過去。」
  A：「嘿，帶涼的過來。」B：「好。」
  附表二
┌────┬─────┬───────┬───────┐
│報告編號│毛重(公克)│驗前淨重(公克)│驗後淨重(公克)│
├────┼─────┼───────┼───────┤
│0000-000│1         │0.751         │0.746         │
├────┼─────┼───────┼───────┤
│0000-000│1         │1.342         │1.337         │
├────┼─────┼───────┼───────┤
│0000-000│1         │0.772         │0.767         │
├────┼─────┼───────┼───────┤
│0000-000│1         │0.789         │0.784         │
├────┼─────┼───────┼───────┤
│0000-000│1         │0.793         │0.788         │
├────┼─────┼───────┼───────┤
│0000-000│1         │0.607         │0.602         │
├────┼─────┼───────┼───────┤
│0000-000│0.7       │0.450         │0.445         │
├────┼─────┼───────┼───────┤
│0000-000│0.93      │0.679         │0.674         │
├────┼─────┼───────┼───────┤
│0000-000│0.82      │0.556         │0.551         │
├────┼─────┼───────┼───────┤
│0000-000│0.79      │0.506         │0.501         │
├────┼─────┼───────┼───────┤
│0000-000│0.98      │0.745         │0.740         │
├────┼─────┼───────┼───────┤
│0000-000│6.2       │5.599         │5.594         │
├────┼─────┼───────┼───────┤
│合計    │          │13.589        │13.529        │
└────┴─────┴───────┴───────┘


司法院資訊處製作；財團法人民間司法改革基金會備份。
